【裁判字號】    99,交易,167
【裁判日期】    990924
【裁判案由】    公共危險等
【裁判全文】
臺灣彰化地方法院刑事判決             99年度交易字第167號
公  訴  人  臺灣彰化地方法院檢察署檢察官
被      告  甲○○
上列被告因公共危險等案件，經檢察官提起公訴（99年度調偵字
第389 號），本院判決如下：
    主    文
甲○○服用酒類，不能安全駕駛動力交通工具而駕駛，累犯，處
有期徒刑月，如易科罰金，以新臺幣壹仟元折算壹日；又服用
酒類，不能安全駕駛動力交通工具而駕駛，累犯，處有期徒刑
月，如易科罰金，以新臺幣壹仟元折算壹日；又因過失傷害人，
致重傷，處有期徒刑伍月，如易科罰金，以新臺幣壹仟元折算壹
日。應執行有期徒刑捌月，如易科罰金，以新臺幣壹仟元折算壹
日。
    犯罪事實
一、甲○○前因違反懲治盜匪條例案件，經本院以85年度少訴字
    第7 號判決判處有期徒刑3 年8 月確定，入監執行後，於民
    國86年11月11日縮短刑期假釋出監付保護管束。假釋期內再
    因違反懲治盜匪條例案件，經本院以87年度訴字878 號判決
    判處有期徒刑8 年，上訴後因撤回上訴而確定，入監與上揭
    假釋經撤銷後之殘刑1 年8 月25日接續執行，已於95年12月
    25日縮短刑期假釋出監付保護管束，並於96年12月23日保護
    管束期滿未經撤銷假釋，視為執行完畢。詎仍不知悔改，於
    99年1 月17日凌晨2 時許，在彰化縣彰化市○○路之「KING
    PUB 」與友人飲用威士忌3 、4 杯直至同日凌晨4 、5 時許
    ，已達不能安全駕駛動力交通工具之程度，仍於飲酒後貿然
    駕駛車牌號碼6H-7522 號自小客車，自該處離開返回位在彰
    化縣彰化市○○路2 巷2 之1 號之住處，準備睡覺休息。惟
    其於返家後約10分鐘，因又接獲友人來電，邀其陪同前去找
    女友，竟另起酒醉駕車之犯意，於同日凌晨5 時許，再次駕
    駛上開自小客車自住處離開，與友人外出拜訪友人之女友；
    待拜訪完友人之女友，其欲返家而沿彰化縣彰化市○○路○
    段由南往北方向行駛，於同日上午6 時許甫行駛通過彰化縣
    彰化市○○路○ 段與光華街交岔路口時，本應注意車前狀況
    並採取必要之安全措施，而依當時天候晴、晨光、省道柏油
    道路、路面乾燥、無缺陷且視距良好，亦無其他不能注意之
    情形，詎其竟因飲酒後注意力、判斷力及反應力變差，致疏
    未能注意車前狀況並作出及時反應，適有乙○○亦因飲酒後
    ，已達不能安全駕駛動力交通工具之程度，仍騎乘車牌號碼
    EYX-498 號輕型機車，沿彰化市○○路○ 段由北往南方向行
    駛而行至該路段，且亦疏未注意不得跨越雙向禁止超車線（
    即雙黃線）行駛、轉彎車應讓直行車先行及機車行駛至交岔
    路口，其轉彎應依標誌或標線之規定行駛，左轉彎時，應於
    行至交岔路口中心處左轉，不得占用來車道搶先左轉，即貿
    然於未到達交岔路口前，即提早往左斜向跨越雙黃線欲左轉
    至光華街，致侵入對向即中山路2 段南往北向之來車道；甲
    ○○發現乙○○所騎乘之機車時，避煞皆已不及，遂在通過
    中山路二段及光華街交岔路口約4.5 公尺處之中山路2 段南
    往北向車道之內外線車道分道線處，以其所駕駛之自小客車
    右前側車頭口與乙○○所騎乘之輕型機車車頭右側及右側車
    身發生碰撞，致乙○○人車倒地，受有右側股骨頸及股骨幹
    骨折、左側肱骨骨折、骨盆骨折及硬腦膜上出血及右腳創傷
    性截肢（膝下截肢）等重傷害。嗣經警獲報到場處理，測得
    甲○○呼氣酒精濃度達每公升0.60毫克而查悉上情（另乙○
    ○則於送財團法人彰化基督教醫院救治時，經抽血檢驗酒精
    濃度，結果達108.4MG/DL，換算呼氣酒精濃度為每公升0.54
    毫克【未經檢察官提起公訴】）。
二、案經彰化縣警察局彰化分局報告及被害人乙○○訴由臺灣彰
    化地方法院檢察署檢察官偵查起訴。
    理    由
壹、證據能力部分：
    本案下揭全部卷證所涵括之供述證據及非供述證據，經本院
    依法踐行調查證據程序，公訴人及被告均不爭執各該證據之
    證據能力，且亦查無依法應排除其證據能力之情形，是後述
    所引用證據之證據能力均無疑義，合先敘明。
貳、實體部分：
一、上揭犯罪事實，業據被告甲○○迭於偵查、本院準備程序及
    審理中坦承不諱，且經告訴人於警詢及偵查時供述在卷，並
    有道路交通事故現場圖、道路交通事故調查報告表(一)、(二)、
    測試觀察紀錄表、汽車駕駛人酒後生理協調平衡檢測紀錄表
    、酒精測定紀錄表、被告汽車駕駛執照影本各1 件、肇事現
    場及車輛照片共11幀附卷可稽；而告訴人乙○○因本件交通
    事故受有受有右側股骨頸及股骨幹骨折、左側肱骨骨折、骨
    盆骨折及硬腦膜上出血及右腳創傷性截肢（膝下截肢）之傷
    害，復有童綜合醫療社團法人童綜合醫院（下稱童綜合醫院
    ）診斷書1 紙在卷可佐。
二、按人體之呼氣酒精濃度達每公升0.25毫克時，將有輕度協調
    功能降低之症狀，呼氣酒精濃度達每公升0.5 毫克時，則有
    反應較慢、感覺降低及影響駕駛之情形，至於酒精濃度達每
    公升0.75毫克以上時，則會有思考、個性行為改變之酒精中
    毒症狀，此有行政院國軍退除役官兵輔導委員會臺北榮民總
    醫院88年8 月5 日（88）北總內字第26868 號函可參；且汽
    車駕駛人飲酒後其呼氣中酒精濃度如已達於每公升0.55毫克
    ，其肇事率為一般未飲酒者之10倍，如呼氣中酒精濃度如已
    達於每公升0.75毫克，其肇事率為一般未飲酒者之25倍，法
    務部於88年5 月10日亦邀集司法院刑事廳、交通部、行政院
    衛生署、內政部警政署及中央警察大學等相關單位決議，並
    參酌美國加州運輸部交通安全局所實驗之結果，以呼氣酒精
    濃度逾每公升含0.55毫克時，即得認為不能安全駕駛為認定
    標準，蓋因由美國、德國及日本等國家所進行之酒精濃度與
    精神狀態之測試實驗，呼氣中酒精濃度達每公升0.55毫克時
    ，就人之生理方面，已產生視覺反應遲鈍、影像不能集中、
    同時不能看清前方路況及車旁照後鏡等狀況，其駕駛能力已
    受有影響，其肇事率已為一般正常人之10倍，足徵此項認定
    標準，依一般社會通念，客觀上足以認定已達不能安全駕駛
    之程度，意識不明等情狀。查：被告於肇事後約1 個半小時
    即同日上午7 時48分經側得呼氣酒精濃度仍達每公升0.60毫
    克；且本次肇事主要雖係因告訴人乙○○騎乘機車侵入其行
    駛之車道而發生碰撞，但依碰撞之地點（被告行駛之南往北
    向車道之內外車道之分道線處）、碰撞之位置（被告所駕駛
    之自小客車右前側車頭口與告訴人所騎乘之輕型機車車頭右
    側及右側車身發生碰撞）等客觀情狀可知，告訴人騎乘機車
    應係斜向侵入被告之車道，且係於通過被告所行駛之南往北
    向車道之內側車道後，始與被告所駕駛行駛於內側車道之自
    小客車右前側車頭發生碰撞；倘被告非因酒醉駕車，致疏未
    能注意並作出及時反應，衡情於碰撞發生前，其應有一定時
    間可發現告訴人已斜向跨越雙黃線侵入其所行駛之車道向其
    駛近，並進行避煞動作，以迴避碰撞之發生或降低碰撞之力
    道，然依卷附照片所顯示雙方車輛之損壞狀況，被告與告訴
    人於碰撞前顯然均無避煞之動作，而此亦為被告及告訴人所
    不否認（分別見99年度偵字第888 號卷第7 頁、第59頁）。
    則被告駕駛車輛之注意力、判斷力及反應力顯已因飲酒變差
    ，而達不能安全駕駛動力交通工具之程度甚明。
三、次按汽車行駛時，駕駛人應注意車前狀況，並隨時採取必要
    之安全措施，道路交通安全規則第94條第3 項定有明文。被
    告為已考領汽車駕駛執照之駕駛人，對此應知之甚明。而依
    卷附道路交通事故調查報告表(一)所載及現場照片，本件車禍
    肇事地點為雙向各二車道之省道，車禍發生時天候晴、晨光
    、柏油路面、乾燥且無缺陷、無障礙物、直線車道視距良好
    ，並無不能注意之情事，被告疏未注意及遵守上開規定，致
    與告訴人所騎乘之機車發生碰撞，其有過失自明；此參諸偵
    查卷附之臺灣省彰化縣區車輛行車事故鑑定委員會99年3 月
    24日彰化縣區第990101案鑑定意見書對本件車禍之鑑定結果
    ，亦認「甲○○酒精濃度過量（0.6MG/L ）駕駛自小客車未
    注意車前狀況，為肇事次因」（見同上偵卷第51-54 頁），
    益徵明確。
四、又告訴人既係因遭被告撞及倒地而受有上揭傷害，被告之過
    失行為與告訴人之受傷結果間，即有相當因果關係。
五、再按稱重傷者，謂下列傷害：四毀敗或嚴重減損一肢以上之
    機能，刑法第10條第4 項第4 款定有明文。查告訴人因本案
    車禍所受傷害，已致渠右腳創傷性截肢，有童綜合醫院診斷
    書附卷可佐，則告訴人之右腳膝蓋以下既已進行截肢，渠右
    腳之站、走、蹲、跑、跳之機能自應認已喪失，而達毀敗一
    肢機能之程度，是告訴人所受傷害已達重傷程度，當無可疑
    。
六、至上開臺灣省彰化縣區車輛行車事故鑑定委員會鑑定意見書
    對本件車禍之鑑定結果，雖亦記載「乙○○酒後（0.05mg/l
    ）【按：此為誤載，實際呼氣酒精應為0.54mg/l】駕駛輕機
    車左轉彎未讓對向直行車先行，為肇事主因」；且本院參酌
    被告及告訴人之供述、並審閱卷附事故現場圖、現場及車損
    照片後，認定告訴人就本車禍之發生，除上開過失外，並有
    酒醉駕車、跨越雙黃線行駛及過早轉彎致占用來車道之過失
    。然縱告訴人就本案車禍之發生亦有上開諸多過失，亦僅是
    被告得否於民事責任上主張過失相抵原則適用之問題，於刑
    事上並不能因此解免被告之過失責任，附此敘明。
七、綜上所述，足徵被告上揭出於任意性之自白與事實相符，堪
    予採信。本案事證已臻明確，被告酒醉駕車之公共危險及過
    失傷害致重傷之犯行均至堪認定，應依法論科。
八、論罪科刑：
  (一)查被告於飲酒後駕駛自小客車返家之目的係欲返家睡覺休息
    ，本無意再外出，嗣係因友人來電要其陪同前去找女友，始
    於同日凌晨5 時許，再次駕駛自小客車外出乙節，業經被告
    於本院審理中供述明確（見本院卷第16頁、第35頁反面、第
    36頁反面、第37頁），則被告飲酒後駕駛自小客車返家，及
    嗣從家中再次駕駛自小客車外出兩次酒後駕車之行為，顯然
    係出於兩次各自獨立之不同決意，而非出同一決意之多次反
    覆行為，當無接續犯之適用。是核被告所為，係犯刑法第18
    5 條之3 服用酒類不能安全駕駛動力交通工具而駕駛之公共
    危險罪二罪及刑法第284 條第1 項後段之過失傷害致重傷罪
    。
  (二)被告所犯上開三罪，犯意各別，應予分論併罰。公訴人起訴
    書認被告飲酒後先後二次駕車之行為，僅犯一公共危險罪，
    容有誤會，惟此部分業經蒞庭檢察官當庭於論告時補充請求
    予以分論併罰，附此敘明。
  (三)查被告曾因違反懲治盜匪條例案件，經本院以85年度少訴字
    第7 號判決判處有期徒刑3 年8 月確定，入監執行後，於86
    年11月11日縮短刑期假釋出監付保護管束。假釋期內再因違
    反懲治盜匪條例案件，經本院以87年度訴字878 號判決判處
    有期徒刑8 年，上訴後因撤回上訴而確定，入監與上揭假釋
    經撤銷後之殘刑1 年8 月25日接續執行，已於95年12月25日
    縮短刑期假釋出監付保護管束，並於96年12月23日保護管束
    期滿未經撤銷假釋，視為執行完畢，有臺灣高等法院被告前
    案紀錄表1 份附卷可憑，其受此有期徒刑執行完畢後，5 年
    以內故意再犯本案公共危險（酒醉駕車）此一有期徒刑以上
    之罪，為累犯，被告所犯公共危險罪二罪均應依法加重其刑
    。
  (四)又查被告於服用酒類後酒精濃度已達每公升0.60毫克之酒醉
    程度駕車，並因駕車過失致人受重傷，依法應負刑事責任，
    就被告所犯過失致重傷罪，應依道路交通管理處罰條例第86
    條第1 項之規定，加重其刑。
  (五)爰審酌被告無視於政府因駕駛人酒後駕車肇事機率大增，常
    會造成其他用路人不可彌補之傷害，而一再宣導不要酒後駕
    車之政令宣導，再於酒後在道路上駕車，終於第二次酒醉駕
    車時肇事，顯不尊重他人及自己之生命；且告訴人因本件車
    禍不但受有右腿膝下截肢之重傷，多處骨折亦經歷多次開刀
    手術（見卷附童綜合醫院診斷書），對告訴人之身體、精神
    均造成極大之傷害及磨難，所生傷害甚鉅。惟參酌本件車禍
    之發生，被告固有過失，然告訴人之過失顯遠大於被告之過
    失；且被告迄本院審結時，雖仍未與告訴人達成和解，但主
    要係因雙方就第一期賠償款應給付多少錢意見不一所致，以
    及被告於偵查、本院準備程序及審理中均始終坦承犯行之犯
    後態度尚等一切情狀，分別量處刑如主文所示之刑且諭知易
    科罰金之折算標準，並定其應執行之刑及諭知易科罰金之折
    算標準。
據上論斷，應依刑事訴訟法第299 條第1 項前段，刑法第185 條
之3 、第284 條第1 項後段、第47條第1 項、第51條第5 款、第
41條第1 項前段、第8 項，道路交通管理處罰條例第86條第1 項
、刑法施行法第1 條之1 第1 項、第2 項後段，判決如主文。
本案經檢察官廖偉志到庭執行職務。
中    華    民    國    99    年    9     月    24    日
                  交通法庭      法  官  吳永梁
以上正本證明與原本無異。
如不服本判決應於收受判決後10日內向本院提出上訴書狀，並應
敘述具體理由。其未敘述上訴理由者，應於上訴期間屆滿後20日
內向本院補提理由書( 均須按他造當事人之人數附繕本)「 切勿
逕送上級法院」。
告訴人或被害人對於判決如有不服具備理由請求檢察官上訴者，
其上訴期間之計算係以檢察官收受判決正本之日期為準。
中    華    民    國    99    年    9     月    24    日
                                書記官  許原嘉
附錄論罪科刑法條全文：
中華民國刑法第185條之3
服用毒品、麻醉藥品、酒類或其他相類之物，不能安全駕駛動力
交通工具而駕駛者，處1 年以下有期徒刑、拘役或3 萬元以下罰
金。
中華民國刑法第284條
因過失傷害人者，處6 月以下有期徒刑、拘役或5 百元以下罰金
，致重傷者，處1 年以下有期徒刑、拘役或5 百元以下罰金。
從事業務之人，因業務上之過失傷害人者，處1 年以下有期徒刑
、拘役或1 千元以下罰金，致重傷者，處3 年以下有期徒刑、拘
役或2 千元以下罰金。

司法院資訊處製作；財團法人民間司法改革基金會備份。
